【裁判字號】    97,易,679
【裁判日期】    980206
【裁判案由】    違反毒品危害防制條例
【裁判全文】
臺灣新竹地方法院刑事判決               97年度易字第679號
公  訴  人  臺灣新竹地方法院檢察署檢察官
被      告  甲○○
上列被告因違反毒品危害防制條例案件，經檢察官提起公訴（97
年度毒偵字第1117號、97年度偵字第5254號），本院依簡式審判
程式判決如下：
    主  文
甲○○施用第二級毒品，累犯，處有期徒刑伍月，扣案之吸食器
壹組沒收之；又持有第一級毒品，累犯，處有期徒刑伍月，扣案
之海洛因壹包（驗餘淨重零點零柒壹公克）及大麻貳包（驗餘淨
重分別為零點零捌柒公克、零點貳肆陸公克），均沒收銷燬
之。應執行有期徒刑捌月，扣案之海洛因壹包（驗餘淨重零點零
柒壹公克）、大麻貳包（驗餘淨重分別為零點零捌柒公克、零
點貳肆陸公克）均沒收銷燬之；扣案之吸食器壹組沒收之。
    事  實
一、(一)甲○○前因初犯施用毒品案件，經依裁定送觀察、勒戒後
      因認無繼續施用毒品之傾向，於民國95年5月8日釋放出所
      ，並經臺灣板橋地方法院檢察署檢察官以95年度毒偵字第
      2652號為不起訴處分確定；又再犯施用毒品案件，經臺灣
      板橋地方法院以95年度訴字第3131號就施用第一級毒品部
      分判處有期徒刑7 月，就施用第二級毒品部分判處有期徒
      刑3 月，定應執行刑為有期徒刑9 月確定，嗣因中華民國
      九十六年度罪犯減刑條例公布施行，經同院以96年度聲減
      字第15 16 號裁定就上開施用第一級毒品罪，減為有期徒
      刑3 月又15日，施用第二級毒品罪，減為有期徒刑1 月又
      15 日 ，定應執行刑為有期徒刑4 月。復因違反毒品危害
      防制條例案件，經同院以96年度訴字第2114號就施用第一
      級毒品部分判處有期徒刑6 月、減為有期徒刑3 月，就施
      用第二級毒品部分判處有期徒刑4 月、減為有期徒刑2 月
      ，就持有第二級毒品部分，判處拘役40日、減為拘役20日
      ，定應執行刑為有期徒刑4 月、拘役20日確定。上開兩案
      件又經同院以96年度聲字第2425號裁定定應執行刑為有期
      徒刑8 月、拘役20日確定，有期徒刑部分於97年1 月11日
      執行完畢，於97年1 月12日至同年1 月31日接續執行拘役
      20 日 ，甫於97年2 月1 日縮刑期滿執行完畢出監。
    (二)詎其猶不知悔改，明知海洛因、甲基安非他命、大麻具有
      成癮性、濫用性及對社會危害性，分屬於毒品危害防制條
      例第2 條第2 項第1 款、第2 款所規範管制之第一級毒品
      、第二級毒品，有害國民身心健康，不得非法持有、施用
      ，竟仍基於持有第一級毒品海洛因、第二級毒品大麻之犯
      意，於97年6 月3 日前幾天之不詳時間，在臺北縣中和市
      某電動玩具店，向真實姓名、年籍不詳，綽號「大象」之
      成年男子購買第一級毒品海洛因1 包（淨重0.073 公克）
      、第二級毒品大麻2 包（分別淨重0.047 公克、0.256 公
      克）及甲基安非他命，自斯時起無正當理由而非法持有之
      。復基於施用第二級毒品甲基安非他命之犯意，於97年6
      月3 日中午某時，在友人林孜源位於新竹縣關西鎮錦山里
      6 鄰錦山70號住處，以將甲基安非他命放置玻璃球燒烤吸
      食煙霧之方式，施用第二級毒品甲基安非他命1 次。嗣為
      警於同日即97年6 月3 日下午4 時30分許在上址查獲，並
      扣得第1 級毒品海洛因1 包（淨重0.07 3公克）、第二級
      毒品大麻2 包（分別淨重0.047 公克、0.256 公克）及甲
      基安非他命吸食器1 組，經採集其尿液送驗，呈安非他命
      、甲基安非他命陽性反應，而悉上情。
二、案經新竹縣政府警察局橫山分局報請臺灣新竹地方法院檢察
    署檢察官偵查起訴。
    理  由
一、本件被告甲○○所犯施用第二級毒品、持有第一級毒品、第
    二級毒品等罪，均非死刑、無期徒刑、最輕本刑為3 年以上
    有期徒刑之罪，被告於本院準備程序進行中，就被訴事實為
    有罪之陳述，經本院認合於刑事訴訟法第273 條之1 第1 項
    、第284 條之1 之規定，裁定進行簡式審判程序，合先敘明
    。
二、上揭事實，業據被告於偵訊及本院審理時坦承不諱，且被告
    於上開時、地經警查獲後所採集之尿液，確呈安非他命、甲
    基安非他命陽性反應，有詮昕科技股份有限公司於97年6 月
    13日所出具之濫用藥物尿液檢驗報告、新竹縣政府警察局毒
    品犯罪嫌疑人尿液採驗作業管制紀錄表各1 份附卷可憑（見
    偵查卷第51、33頁）；而扣案之白色粉末1 包（驗前淨重
    0.073 公克、驗餘淨重0.071 公克），鑑定結果確含第一級
    毒品海洛因，至扣案之黃綠色乾燥菸草碎粒、棕綠色乾燥菸
    草碎片各1 包（驗前淨重分別為0.047 公克、0.256 公克、
    驗餘淨重分別為0.0387公克、0.2463公克），經鑑定結果確
    均含第二級毒品大麻成分無誤，有交通部民用航空局航空醫
    務中心97年7 月14日航藥鑑字第0973522 號毒品鑑定書1 份
    在卷可佐（見偵查卷第52、53頁），且有證人林孜源、蔡泉
    之證述、新竹縣政府警察局橫山分局搜索扣押筆錄、扣押物
    品清單及照片5 張在卷足憑（見偵查卷第17-19 頁、第21-2
    4 頁、第25-28 頁、第30-32 頁），足認被告之自白與事實
    相符，本件事證明確，被告犯行洵堪認定。
三、又被告所犯施用第二級毒品犯行部分，起訴書認被告係施用
    第二級毒品安非他命。惟安非他命、甲基安非他命固同屬安
    非他命類之中樞神經興奮劑，且俗名通常互為混用，惟2 者
    究屬不同之第二級毒品，並以甲基安非他命目前國內濫用最
    為嚴重。而施用甲基安非他命之代謝最先是去N-甲基（N-de
    me thylation）形成安非他命，而施用甲基安非他命後，在
    正常尿液PH值情況下，24小時內，有43％服用劑量以甲基安
    非他命原態排出；另施用安非他命後24小時內，有30％以安
    非他命原態排出，20％經去氮基作用及氧化作用形成苯甲酸
    ，2 ％經反應形成Norephedrine（參照行政院衛生署出版「
    物質濫用」、「常見濫用藥物檢驗方法彙編」所載）。施用
    安非他命後，其尿液不致檢出甲基安非他命陽性反應，而施
    用甲基安非他命後，其尿液可檢出甲基安非他命和其代謝物
    安非他命成分，有行政院衛生署管制藥品管理局93年11月2
    日管檢字第0930010499號函影本1 份在卷可參。是尿液經檢
    驗出甲基安非他命陽性，係施用甲基安非他命後以甲基安非
    他命原態排出者；而檢驗出安非他命陽性部分，乃施用甲基
    安非他命、安非他命均可檢驗出安非他命陽性反應。則由本
    件被告尿液經檢驗結果，呈甲基安非他命陽性反應，足以認
    定被告係施用甲基安非他命，而非安非他命。是起訴書就此
    部分記載為安非他命顯係誤認，此業經公訴人當庭予以更正
    （見本院卷第51頁反面），併予敘明。
四、按觀察、勒戒或強制戒治執行完畢釋放後，5 年內再犯毒品
    危害防制條例第10條施用毒品之罪者，應依法追訴，同條例
    第23條第2 項定有明文。本件被告前因施用毒品案件，經依
    裁定送觀察、勒戒後因認無繼續施用毒品之傾向，於95 年5
    月8 日釋放出所，並經臺灣板橋地方法院檢察署檢察官以95
    年度毒偵字第2652號為不起訴處分確定，有臺灣新竹地方法
    院檢察署刑案資料查註紀錄表、臺灣高等法院被告前案紀錄
    表各1 份在卷可參。是被告於上開觀察、勒戒執行完畢釋放
    後，5 年內再犯本件施用第二級毒品罪，依前開法條之規定
    ，應依法追訴，本院自得予以論罪科刑。
五、按海洛因、甲基安非他命、大麻分係毒品危害防制條例第2
    條第2 項第2 款所稱之第一級毒品、第二級毒品，不得非法
    持有、施用。核被告施用甲基安非他命所為，係犯毒品危害
    防制條例第10條第2 項之施用第二級毒品甲基安非他命罪，
    另被告持有海洛因及大麻所為，則係犯同條例第11條第1 項
    之持有第一級毒品海洛因罪及同條第2 項之持有第二級毒品
    大麻罪。被告施用前持有第二級毒品甲基安非他命之低度行
    為，應為施用之高度行為所吸收，不另論罪。被告以一行為
    同時持有第一級毒品海洛因及第二級毒品大麻，為想像競合
    犯，應依刑法第55條之規定，從一重之毒品危害防制條例第
    11條第1 項之持有第一級毒品罪處斷。又被告所犯上開持有
    第一級毒品及施用第二級毒品罪間，犯意各別，罪名不同，
    應予分論併罰（公訴人認被告一行為持有第一級毒品海洛因
    、第二級毒品甲基安非他命、大麻，為想像競合關係，其持
    有第二級毒品甲基安非又為施用之高度行為所吸收，應僅論
    以施用第二級毒品一罪，顯有誤會，併予敘明）。又被告有
    事實欄一(一)所示前科，有臺灣高等法院被告前案紀錄表1 份
    、臺灣板橋地方法院檢察署檢察官97年執更戊字第1302號、
    96 執 更戊字第1302號之2 執行指揮書2 張在卷可憑（見本
    院卷第13、14頁），其於徒刑執行完畢，5 年內再故意犯本
    件有期徒刑以上之2 罪，均為累犯，均應依刑法第47條第1
    項之規定加重其刑。爰審酌被告無視法令之禁止，持有足以
    導致精神障礙及生命危險之成癮性毒品，兼以持有毒品之數
    量尚非甚多，惟念其事後坦承犯行，態度良好，且施用毒品
    乃屬對其自身健康之戕害行為等一切情狀，並審酌被告為高
    職肄業、經濟狀況勉強維持（見調查筆錄），分別量處如主
    文所示之刑，並定應執行刑，以資懲儆。
六、扣案白色粉末1 包（驗前淨重0.073 公克、驗餘淨重0.071
    ），經鑑定含有第一級毒品海洛因成分，扣案之黃綠色乾燥
    菸草碎粒、棕綠色乾燥菸草碎片各1 包（驗前淨重分別為0.
    047 公克、0.256 公克、驗餘淨重分別為0.0387公克、0.24
    63公克），經鑑定確均含第二級毒品大麻成分，前已述及，
    且均係被告所持有之物，其包裝即夾鍊袋3 個均因包覆毒品
    ，顯留有該毒品之殘渣，與毒品間已難以分析剝離，自應整
    體視為毒品，均依毒品危害防制條例第18條第1 項前段之規
    定，沒收銷燬之。至鑑驗耗損之海洛因及大麻因既已滅失，
    自無庸再予宣告沒收銷燬，附此敘明。另扣案之吸食器1 組
    亦係被告所有供施用第二級毒品甲基安非他命所用之物，業
    據被告供承在卷（見本院卷第52頁），應依刑法第38條第1
    項第2 款宣告沒收。
據上論斷，應依刑事訴訟法第273 條之1 第1 項、第284 條之1
、第299 條第1 項前段，毒品危害防制條例第10條第2 項、第11
條第1 項、第18條第1 項前段，刑法第11條、第55條、第47條第
1 項、第51條第5 款、第38條第1 項第2 款，判決如主文。
本案經檢察官李秋梅到庭執行職務。
中    華    民    國    98    年    2    月     6    日
                  刑事第五庭    法  官  林佑珊
以上正本證明與原本無異。
如不服本判決應於收受本判決後10日內向本院提出上訴書狀，上
訴書狀應敘述具體理由。上訴書狀未敘述上訴理由者，應於上訴
期間屆滿後20日內補提理由書狀於本院 (均須按他造當事人之人
數附繕本 )「切勿逕送上級法院」。
中    華    民    國    98    年    2     月    6     日
                                書記官  蕭惠婷
附錄本案論罪科刑實體法條全文：
毒品危害防制條例第10條第2項
施用第二級毒品者，處三年以下有期徒刑。
毒品危害防制條例第11條第1、2項
持有第一級毒品者，處三年以下有期徒刑、拘役或新台幣五萬元
以下罰金。
持有第二級毒品者，處二年以下有期徒刑、拘役或新台幣三萬元
以下罰金。


司法院資訊處製作；財團法人民間司法改革基金會備份。
